臺灣彰化地方法院刑事判決　九十四年度訴字第六二七號
　　公　訴　人　臺灣彰化地方法院檢察署檢察官
　　被　　　告　丁○○　男　三.
　　　　　　　　　　　　日生）.
　　選任辯護人　張崇哲律師
　　　　　　　　江慧鈴律師
　　被　　　告　丙○○　男　二.
　　　　　　　　　　　　十三日.
右列被告因違反槍砲彈藥刀械管制條例案件，經檢察官提起公訴
（九十三年度偵字第九一六六號），本院判決如下：
        主  文
丁○○、丙○○均無罪。
        事  實
一、公訴意旨略以：被告丁○○、丙○○因案外人張嘉玲（即被
    告丁○○之妹，被告林裕祥之前妻，於民國九十三年三月十
    二日與被告林裕祥離婚）受告訴人甲○○欺侮，而心生不滿
    ，亟欲報復，被告二人乃共同基於持有具殺傷力子彈之犯意
    聯絡，於不詳時間、地點，以不詳方法取得具殺傷力之直徑
    九．六ｍｍ土造子彈多顆後，未經許可而無故共同持有之。
    被告二人共同持有上開子彈後，即於民國九十二年二月二十
    日九時許，共同持裝有上開子彈之手槍一枝（該手槍是否具
    有殺傷力不明，持有手槍部分業由檢察官不另為不起訴處分
    ），前往告訴人位於彰化縣彰化市○○路○段三二七號之住
    處，由被告丁○○持上開手槍之槍柄朝告訴人之頭部敲擊三
    、四下，致告訴人受有頭部外傷併腦震盪之傷害（傷害部分
    因已逾告訴期間，而告訴不合法，由檢察官不另為不受理之
    諭知）。告訴人之父乙○○見狀，即上前欲搶下被告丁○○
    手中之槍枝，雙方拉扯之際，該枝手槍之槍身零件及子彈掉
    落地上，被告二人立即撿拾掉落地上之槍身零件後離去。事
    後告訴人之父乙○○在上址打掃時，在冰箱底下發現該手槍
    之頂彈板一個，具殺傷力之土造子彈一顆，因認被告二人涉
    有槍砲彈藥刀械管制條例第十二條第四項之未經許可持有子
    彈罪。
二、按犯罪事實應依證據認定之，無證據不得推定其犯罪事實；
    又不能證明被告犯罪者，應諭知無罪之判決，刑事訴訟法第
    一百五十四條第二項、第三百零一條第一項分別定有明文。
    次按認定犯罪事實所憑之證據，雖不以直接證據為限，間接
    證據亦包括在內；然而無論直接或間接證據，其為訴訟上之
    證明，須於通常一般之人均不致有所懷疑，而得確信其為真
    實之程度者，始得據為有罪之認定，倘其證明尚未達到此一
    程度，而有合理之懷疑存在時，即無從為有罪之認定。又告
    訴人之告訴，係以使被告受刑事訴追為目的，是其陳述是否
    與事實相符，仍應調查其他證據以資審認（最高法院七十六
    年度台上字第四九八六號、五十二年度台上字第一三００號
    判例參照），先予敘明。
三、本件公訴人認被告二人涉有槍砲彈藥刀械管制條例第十二條
    第四項之未經許可持有子彈罪嫌，無非係以告訴人之指訴，
    證人乙○○、熊海明、黃炳文之證述，及告訴人提出之診斷
    證明書、告訴人於秀傳紀念醫院之病歷、內政部警政署刑事
    警察局槍彈鑑定書、扣案之土造子彈一顆、頂彈板一個為論
    據。訊據被告丁○○、丙○○均堅決否認有前揭犯行，被告
    丁○○辯稱：當天伊有與丙○○到告訴人家中打告訴人，在
    他家拿鐵棍打他的頭及身體，是因為告訴人說伊妹妹穿睡衣
    誘他，伊一時氣不過才打他，但伊並沒有拿槍，也沒有槍
    等語。被告丙○○辯稱：伊並沒有拿槍到告訴人家中，但伊
    有打他，是拿酒瓶打他幾下，會打告訴人是因為他說伊太太
    誘他，伊氣不過才拿酒瓶打他等語。經查：（一）扣案之
    子彈一顆、頂彈板一個經送請內政部警政署刑事警察局鑑驗
    結果，認扣案之子彈係屬土造子彈（內具直徑約九．六mm金
    屬彈頭），經實際試射，可擊發，具有殺傷力；槍枝零件一
    個，係玩具彈匣之頂彈板等情，有該局九十三年十一月十八
    日刑鑑字第０九三０二一六二一九號鑑驗通知書一份附卷可
    稽，並有土造子彈一顆及頂彈板一個扣案可資佐證。然此僅
    能證明扣案之土造子彈確係具有殺傷力，惟無法證明上開土
    造子彈、彈頂板即係被告二人持之至告訴人住處，而遺留於
    現場之物。（二）告訴人提出之診斷證明書記載頭部外傷併
    腦震盪，而告訴人就診時，主述其係因工作時被重物打到頭
    ，致頭部、左胸擦傷、頭痛，有秀傳紀念醫出具之診斷證明
    書一紙及該院告訴人之出入院護理評單、護理記錄一份附卷
    可按，由上開診療記錄並無從判斷告訴人所受傷勢是由槍柄
    擊傷，或由酒瓶、鐵棍擊傷。又證人熊海明醫師於偵查中證
    稱：告訴人所受之傷害是頭皮、前額裂傷，胸部瘀傷、下腹
    部有壓傷，頭皮、前額應是尖銳的東西所造成，鐵棍是否會
    造成這種傷害伊不敢確認，因為當初急診時不是伊縫合等語
    。證人黃炳文醫師於偵查中證稱：告訴人急救時是伊處理，
    都是一些擦挫傷，只能知道是鈍器傷，是何種兇器無法知道
    ，槍托或是鐵棍都有可能造成上開傷勢，只要是鈍器都有可
    能造成上開傷勢，當時告訴人有說是被打傷，但沒有記錄是
    被何種東西所傷等語。由上開證人之證述，亦無法確認告訴
    人所受之上開傷勢係由何種兇器所造成，僅能確認是鈍器所
    傷，而告訴人於就診時不惟未說明是遭何物擊傷，且其於護
    理人員詢問製作護理記錄時，陳稱係因工作時被重物打傷等
    語，已如前述。告訴人如確係遭被告二人持槍枝打傷，何以
    於就診時不予明確告知，而推說是工作時遭重物打傷？綜上
    所述，告訴人提出之診斷證明書及其就醫記錄，證人熊海明
    、黃炳文之證述，均不能證明告訴人之傷勢係由槍柄敲打所
    造成。（三）證人戊○○○○到院證稱：伊是處理本案之警
    員，因時隔日久伊已不記得陳清彬報案時子彈是如何包裝，
    但確定沒有對子彈採集指紋，不過有送刑事局鑑定，當時伊
    有問乙○○本案是二月份發生的，為何到十月才報案，他說
    是因被告等在九月份再打他另二個兒子，他才決定報案的等
    語。由證人戊○○○○上開證述，並無法證明子彈確係被告
    二人持之至告訴人住處，是其證述亦無法為被告二人不利之
    認定。（四）告訴人甲○○於偵查中結證稱：被告二人在九
    十三年二月二十日到伊家中打伊，事實上伊並沒有看清楚他
    們是拿什麼東西，當時被告丁○○是拿自己帶來的東西往伊
    的頭敲了三、四下，事後伊父親告訴伊說被告丁○○拿的是
    槍，且打伊後就散了，被告丁○○還要伊父親將散開的槍枝
    零件及子彈還他，伊父親還了後，被告等就下樓，等下樓後
    發現還少了一顆子彈，他們本來要上樓找，伊父親說等找到
    再還他們，要先將伊送醫，被告等才離開等語。另於本院審
    理時結證稱：被告二人是由伊父親帶上二樓，被告丁○○上
    樓後說伊欺負他妹妹，就用腳踹伊肚子，再來就拿東西打伊
    的頭，當時伊的頭被打暈了，不知道他拿什麼東西打伊；是
    事後伊父親告訴伊被告丁○○拿槍打伊，伊才知道，而子彈
    在何處找到伊不知道，也沒有看過該顆子彈；伊是在九十三
    年三月二十九日因案入監執行，伊父親本來說就算了，但因
    被告在路上遇上伊大哥及二哥，還打他們二人，伊父親認為
    他們太過份了，才決定告訴等語。就告訴人之證述，其顯未
    看見被告丁○○係持何物毆打其頭部，其後雖經其父告知，
    然其父告知之部分，係屬傳聞證據，並無證據能力。又扣案
    之子彈如證人乙○○所述（詳後述），係在事發當天下午即
    拾獲，而告訴人係在事發後三天即出院返家（詳診斷證明書
    ），至其因另案入監執行之九十三年三月十九日將近一個月
    之時間，如扣案之子彈係被告丁○○持之至告訴人住處毆打
    告訴人後所留下，何以告訴人之父未曾將該子彈拿給告訴人
    觀看之理？況扣案之子彈既於當日下午即找到，何以未即時
    報警處理，而係在時隔將近八個月後之九十三年十月十一日
    才由告訴人之父乙○○報警處理（參乙○○之警詢筆錄）？
    是告訴人所為之指訴，已有疑問。（五）證人乙○○於本院
    雖證稱：被告丁○○上樓後就踢伊兒子甲○○，之後再拿槍
    起來敲打伊兒子的頭，直到伊兒子倒地後，再用腳踹他；伊
    看到被告丁○○拉板機的時候，就上前搶槍，之後二人抱在
    一起倒地，槍也被伊搶起來，被告丁○○就下樓，之後再上
    樓，說槍如果沒有還他的話，要將事情弄大，伊將搶得之槍
    枝還給被告丁○○後，他說還有一顆子彈沒有找到，伊就說
    等找到再還他，被告等就走了等語。然另證稱：伊是站在被
    告丁○○後面，本來不知道被告丁○○有槍，是他在拉板機
    時，伊才知道；伊是在當天下午找到扣案的那顆子彈，找到
    後隔天伊就打電話給被告丁○○，請他來拿回去，但沒有來
    拿，之後又打了三、四次電話請被告丁○○來拿，是分好幾
    天打的電話，被告丁○○都有接，但都沒有來拿等語。證人
    乙○○既站在被告丁○○後面，何以知道被告丁○○係持手
    槍毆打告訴人？又子彈係屬政府所公告之違禁物，且係證明
    犯罪之重要物證，如扣案之子彈確為被告丁○○所持有，其
    經證人乙○○通知後，焉有不立即取回，而將其犯罪之重要
    物證留於他人手中之理。而由證人乙○○所述，其分好幾天
    打了好幾次電話給被告丁○○，要被告丁○○拿回扣案之子
    彈，而被告丁○○竟均未前往取回，此種情形，顯與常情有
    違。從而，證人乙○○所為之證述與常不符，其證明力甚為
    簿弱，不足採為不利於被告之認定。（六）綜上所述，證人
    熊海明、黃炳文、乙○○、陳盈雅及告訴人甲○○所為之證
    述，無從證明被告二人有前揭起訴之未經許可持有子彈犯行
    ，且就告訴人所提出之驗傷診斷書及就醫之病歷資料所記載
    之傷勢，亦不能認定告訴人所受之傷勢係手槍之槍柄所造成
    ，從而被告等前揭所辯，尚非難予採信。此外，復查無其他
    積極證據足以證明被告涉有未經許可持有子彈犯行，不能證
    明被告等犯罪，揆諸前揭說明，爰為被告等無罪之諭知。
據上論斷，應依刑事訴訟法第三百零一條第一項，判決如主文。
本件經檢察官林裕斌到庭執行職務。
中　　華　　民　　國　　94　　年　　6 　　月　　15　　日
                      臺灣彰化地方法院刑事第一庭
                          審判長法官  葉  榮  郎
                          法　　　官  葛  永  輝
                          法　　　官  陳  秋  錦
以上正本證明與原本無異。
如不服本判決，應於判決送達後10日內，向本院提出上訴狀（須
附繕本）。
告訴人或被害人對於判決如有不服具備理由請求檢察官上訴者，
其上訴期間之計算係以檢察官收受判決正本之日期為準。
中　　華　　民　　國　　94　　年　　6 　　月　　15　　日
                          法院書記官  于  淑  真
